【裁判字號】    95,訴,2123
【裁判日期】    950817
【裁判案由】    毒品危害防制條例
【裁判全文】
臺灣板橋地方法院刑事判決              95年度訴字第2123號
公  訴  人  臺灣板橋地方法院檢察署檢察官
被      告  甲○○
                    （現另案於臺灣臺北監獄臺北分監執行）
上列被告因違反毒品危害防制條例案件，經檢察官提起公訴（95
年度毒偵字第3472號、第3752號），嗣因被告就被訴事實為有罪
之陳述，本院告知被告簡式審判程序之旨，並聽取當事人之意見
後，裁定改由受命法官獨任依簡式審判程序進行，判決如下：
    主  文
甲○○連續施用第一級毒品，累犯，處有期徒刑壹年肆月。
扣案之第一級毒品海洛因伍包及壹瓶之外包裝均沒收，其內之第
一級毒品海洛因（其中肆包驗後合計淨重點柒玖公克，另壹包
及壹瓶各淨重零點零伍公克）均沒收銷燬之，扣案之第二級毒品
甲基安非他命貳包之外包裝均沒收，其內之第二級毒品甲基安非
他命（其中壹包淨重零點肆捌公克，另壹包淨重零點零伍公克）
均沒收銷燬之。
    事  實
一、甲○○前因施用毒品案件，先後二次經本院裁定送觀察、勒
    戒後，因均認無繼續施用毒品之傾向，經臺灣板橋地方法院
    檢察署檢察官於民國88年10月12日、89年7 月28日各以88年
    度毒偵字第1355號、89年度毒偵字第4907號及毒偵緝字第84
    9 號不起訴處分確定。甲○○於上開不起訴處分後之5 年內
    再因施用毒品案件，除經本院裁定令入戒治處所施以強制戒
    治外，並經本院於89年11月13日以89年度易字第3780號判處
    有期徒刑4 月，並於90年12月26日確定；其又因施用毒品案
    件，再經本院裁定令入戒治處所施以強制戒治，而於91年7
    月10日入所戒治，其後於92年5 月20日停止戒治並付保護管
    束，而於92年7 月9 日保護管束期滿，視為強制戒治期滿，
    且經本院於92年1 月28日以91年度易字第2245號判處有期徒
    刑6 月，並於92年2 月24日確定。上開二罪接續執行，嗣經
    入監執行，而於93年2 月27日執行完畢（包含執行其另因侵
    占案件遭判處之罰金4,000 元而易服勞役13日在內）。其復
    於上開強制戒治執行完畢釋放後之5 年內，又因施用毒品案
    件，經本院於95年1 月13日以94年度訴字第2681號判處有期
    徒刑10月，再經臺灣高等法院於95年4 月18日以95年度上訴
    字第508 號撤銷原判決，改判有期徒刑1 年，並於95年5 月
    8 日確定，現尚未執行完畢（與本件不構成連續犯）。詎甲
    ○○猶不知悔改，竟又基於施用第一級毒品海洛因及第二級
    毒品甲基安非他命（起訴書誤載為安非他命，以下均同）之
    概括犯意，於上開強制戒治執行完畢釋放後之5 年內即自95
    年4 月底某日起至95年5 月15日凌晨5 時許止，在其臺北縣
    新莊市○○路26巷31號2 樓住處，以將海洛因及甲基安非他
    命一起放入玻璃球內燒烤，再同時吸用其煙霧之施用方式，
    每日約施用1 至21次，連續多次同時施用第一級毒品海洛因
    及第二級毒品甲基安非他命。嗣於95年5 月2 日晚上9 時45
    分許，其因他案遭通緝，警方至其上開住處查訪，並徵得其
    之同意對其住處執行搜索，扣得第一級毒品海洛因4 包（驗
    後合計淨重3.79公克）及第二級毒品甲基安非他命1 包（淨
    重0.48公克）；復於95年5 月15日下午4 時15分許，警方持
    本院所核發之搜索票，前往上開住處執行搜索，扣得第一級
    毒品海洛因1 包及1 瓶（起訴書誤載為2 包，又該1 包及1
    瓶均淨重0.05公克）及第二級毒品甲基安非他命1 包（淨重
    0.05公克），其後均經採集其尿液送驗而查獲上情。
二、案經臺北縣政府警察局新莊分局及臺北市政府警察局信義分
    局報告臺灣板橋地方法院檢察署檢察官偵查起訴。
    理  由
壹、程序方面：
    按本件被告甲○○所犯係死刑、無期徒刑、最輕本刑為3 年
    以上有期徒刑以外之罪，其於準備程序就前揭被訴事實為有
    罪之陳述，經法官告知簡式審判程序之旨，並聽取其與公訴
    人之意見後，本院認無不得或不宜改依簡式審判程序進行之
    處，爰依刑事訴訟法第273 條之1 第1 項、第284 條之1 ，
    裁定本件由受命法官獨任進行簡式審判程序，合先敘明。
貳、實體方面：
  一、認定事實部分：
      訊據被告甲○○對於前揭犯罪事實均坦承不諱，本院復審
      酌：
    (一)查被告前因施用毒品案件，先後二次經本院裁定送觀察、
      勒戒後，因均認無繼續施用毒品之傾向，經臺灣板橋地方
      法院檢察署檢察官於88年10月12日、89年7 月28日各以88
      年度毒偵字第1355號、89年度毒偵字第4907號及毒偵緝字
      第849 號不起訴處分確定。被告於上開不起訴處分後之5
      年內再因施用毒品案件，除經本院裁定令入戒治處所施以
      強制戒治外，並經本院於89年11月13日以89年度易字第37
      80號判處有期徒刑4 月，並於90年12月26日確定；其又因
      施用毒品案件，再經本院裁定令入戒治處所施以強制戒治
      ，而於91年7 月10日入所戒治，其後於92年5 月20日停止
      戒治並付保護管束，而於92年7 月9 日保護管束期滿，視
      為強制戒治期滿，且經本院於92年1 月28日以91年度易字
      第2245號判處有期徒刑6 月，並於92年2 月24日確定。上
      開二罪接續執行，嗣經入監執行，而於93年2 月27日執行
      完畢（包含執行其另因侵占案件遭判處之罰金4,000 元而
      易服勞役13日在內）。被告復在上開強制戒治執行完畢釋
      放後之5 年內，又因施用毒品案件，經本院於95年1 月13
      日以94年度訴字第26 81 號判處有期徒刑10月，再經臺灣
      高等法院於95年4 月18日以95年度上訴字第508 號撤銷原
      判決，改判有期徒刑1 年，並於95年5 月8 日確定，現尚
      未執行完畢（與本件不構成連續犯）之事實，有臺灣高等
      法院被告前案紀錄表1 份在卷可按。是被告於涉本案之前
      ，業曾五犯施用毒品，並於前揭強制戒治執行完畢後釋放
      甚明。
    (二)次查，經警將被告先後遭查獲時所採之尿液送驗結果，其
      前揭第一次遭查獲所採之尿液係呈甲基安非他命陽性反應
      ，其前揭第二次遭查獲所採之尿液則係呈嗎啡及甲基安非
      他命陽性反應，此有臺北縣政府警察局新莊分局煙毒麻醉
      藥品案被移送者姓名及代碼對照表、臺北市政府警察局偵
      辦毒品案件尿液檢體委驗單、臺灣檢驗科技股份有限公司
      95年5 月30日編號CH/2006/51092 號、95年5 月29日編號
      CH/2006/50839 號濫用藥物尿液檢驗報告各1 份在卷可稽
      。又查：
      (1)海洛因施用入人體後水解還原成嗎啡，再循嗎啡之代謝
        方式排出體外，業據行政院衛生署藥物食品檢驗局以73
        藥檢壹字第030221號函說明綦詳，且尿液中能否驗出嗎
        啡陽性反應，與其投與量、投與途徑、採尿時間、個人
        體質及檢測方法之靈敏度有關，國外曾有文獻報導注射
        6 毫克之海洛因鹽酸鹽，其代謝物嗎啡之平均可檢出時
        限約為26小時，亦經行政院衛生署藥物食品檢驗局於81
        年9 月8 日以（81）藥檢壹字第8114885 號函釋明在案
        。
      (2)甲基安非他命經口服投與後，約百分之70於24小時內自
        尿中排出，約百分之90於96小時內自尿中排出，由於目
        前國內尿液中甲基安非他命之檢驗僅為鑑定其是否呈陽
        性反應，尚未定其含量，且甲基安非他命成分之檢出與
        其投與方式、投與量、個人體質、採尿時間與檢測儀器
        之精密度等諸多因素有關，因此僅憑尿液中呈甲基安非
        他命陽性反應，並無法確實推算吸食時間距採集時間之
        長短，惟依上述資料推斷，最長可能不會超過4 日即96
        小時，此經行政院衛生署藥物食品檢驗局於81年2 月8
        日以（81）藥檢壹字第001156號函釋明在案。
      (3)再者，前揭尿液檢驗報告均載明係以ＧＣ／ＭＳ（即氣
        相層析質譜儀分析法）方法作為確認檢驗之方式，而該
        方法之原理係檢品經氣化後，通過層析管分離純化，再
        將純化後之成分循序送入質譜儀做個別鑑定。因質譜儀
        所測定之圖譜，在化學上被公認具有指紋特性，故可據
        以完全判定該檢品係為何種化合物。職是，台北榮民總
        醫院即認為若以氣相層析質譜儀（ＧＣ／ＭＳ）作藥物
        及其代謝產物之定性及定量分析，幾乎不會有偽陽性反
        應產生，此經該院於83年4 月7 日以83北總內字第3059
        號函釋明在案。
      (4)另人體施用甲基安非他命後，其主要代謝物中，未改變
        型態之甲基安非他命占施用劑量達百分之43，安非他命
        則約為百分之5 ；人體若係施用安非他命後，主要代謝
        物中則有未改變型態之安非他命，但無甲基安非他命，
        此經法務部調查局以93年5 月4 日調科壹字第09362413
        980 號函釋明在案。足見人體若施用安非他命，其尿液
        代謝物不可能出現甲基安非他命，惟人體若施用甲基安
        非他命，其尿液代謝物除主要有甲基安非他命外，亦可
        能有少量之安非他命。是本件被告之尿液除呈現較少量
        之安非他命陽性反應外，主要係呈現甲基安非他命之陽
        性反應，依上開函示，被告自不可能係施用安非他命，
        而應係施用甲基安非他命。公訴意旨認被告係施用安非
        他命，容有誤解，附此敘明。
      (5)準此而論，被告之尿液經以氣相層析質譜儀分析法檢驗
        ，既係呈嗎啡及甲基安非他命陽性反應，顯見被告應有
        在前揭犯罪時間施用第一級毒品海洛因及第二級毒品甲
        基安非他命之行為甚明。
    (三)此外，前揭第一次查獲時所扣案之白粉4 包經送法務部調
      查局檢驗結果，確均屬第一級毒品海洛因無訛（驗後合計
      淨重3.79公克），此有法務部調查局95年8 月1 日調科壹
      字第060012183 號鑑定通知書1 份在卷可稽；又前揭第二
      次查獲時所扣案之白粉1 包及1 瓶（淨重各0.05公克），
      經警方初步鑑驗結果，亦認係第一級毒品海洛因，另前揭
      第一次及第二次查獲時所分別扣案之透明晶體各1 包（其
      中1 包淨重0.48公克，另1 包淨重0.05公克），經警方初
      步鑑驗結果，則認均係第二級毒品甲基安非他命，此有警
      方所製作之毒品初步檢驗報告書2 份附卷為佐（按：該等
      報告均制式略載為「安非他命」，惟被告既坦承其施用上
      開甲基安非他命無訛，且將被告之尿液送驗結果，確係呈
      甲基安非他命陽性反應，已如上述，足見此等毒品應係甲
      基安非他命甚明，公訴意旨認此等毒品係安非他命，亦容
      有誤會）。上開毒品核與被告本件所施用之毒品相符，益
      見被告確有施用第一級毒品海洛因及第二級毒品甲基安非
      他命無誤。
    (四)綜上所述，被告前曾五犯施用毒品，且於前揭強制戒治執
      行完畢釋放後，5 年內再犯前揭施用毒品之罪，並又犯本
      件施用第一級毒品海洛因及施用第二級毒品甲基安非他命
      ，事證應屬明確，其犯行應堪認定。
  二、論罪科刑：
    (一)嗣於被告行為後，刑法第56條關於連續犯之規定、第47條
      、第49條關於累犯之規定，均已於94年2 月2 日修正公布
      ，並自95年7 月1 日施行。按同於95年7 月1 日修正施行
      之刑法第2 條規定，乃係關於新舊法比較適用之準據法，
      其本身無關行為可罰性要件之變更，故於95年7 月1 日前
      揭法律修正施行後，如有涉及比較新舊法之問題，即應逕
      依修正後刑法第2 條第1 項規定，為「從舊從輕」之比較
      （參見最高法院95年度第8 次刑事庭會議決議意旨）。茲
      分述如下：
      1.修正後刑法第56條規定，業已刪除連續犯之規定。故連
        續數行為而犯同一罪名，依修正前刑法第56條規定，為
        連續犯，應以一罪論，僅得加重其刑；但依修正後規定
        ，則已無連續犯可資適用，即應將各次犯行以數罪併合
        處罰。是以適用修正前關於連續犯之規定，自係較為有
        利。
      2.修正後刑法第47條、第49條關於累犯之規定，則以出於
        故意再犯有期徒刑以上之罪者為限，並增訂強制工作免
        其執行或執行完畢後，5 年內故意再犯有期徒刑以上之
        罪者，以累犯論之規定（擬制累犯），且刪除「依軍法
        」受裁判者，不適用累犯之規定，以求司法與軍法一致
        。是以修正前後之累犯範圍互有減縮及擴張。
      3.準此而論，前揭刑法第56條連續犯及第47條、第49條累
        犯之修正，均係科刑規範事項之變更，自應依刑法第2
        條第1 項規定，綜合罪刑全部結果，整體為新舊法之「
        從舊從輕」比較（參見最高法院24年上字第4634號判例
        意旨、27年上字第261 號判例意旨）。核被告所為，乃
        均符合修正前後累犯之規定，且符合修正前刑法第56條
        連續犯之規定，故經綜合比較新舊法結果，應以舊法對
        被告有利，自應整體依刑法第2 條第1 項前段規定，適
        用行為時之修正前刑法等規定，合先敘明。
    (二)查海洛因、甲基安非他命分屬毒品危害防制條例第2 條第
      2 項第1 款所規定之第一級毒品及同條項第2 款所規定之
      第二級毒品，核被告所為，係犯毒品危害防制條例第10條
      第1 項施用第一級毒品罪及同條第2 項施用第二級毒品罪
      。被告持有毒品，復進而施用，其持有毒品之低度行為，
      為施用毒品之高度行為所吸收，均不另論罪。被告先後多
      次施用第一級毒品海洛因及第二級毒品甲基安非他命之犯
      行，時間緊接，所犯構成要件相同，顯係基於概括犯意反
      覆為之，均為連續犯，依修正前刑法第56條規定，各以一
      罪論，並均加重其刑。被告同時施用第一級毒品海洛因及
      第二級毒品甲基安非他命，係以一行為同時觸犯上開二罪
      ，為想像競合犯，依刑法第55條之規定，應從重依施用第
      一級毒品罪處斷（按：刑法第55條固同於95年7 月1 日修
      正施行，但新修正之該條但書係科刑之限制，乃係關於想
      像競合犯法理之明文化，非屬法律之變更，自無須比較新
      舊法）。被告前因施用毒品案件，經本院於89年11月13日
      以89年度易字第3780號判處有期徒刑4 月，並於90年12月
      26日確定；其又因施用毒品案件，經本院於92年1 月28日
      以91年度易字第2245號判處有期徒刑6 月，並於92年2 月
      24日確定。上開二罪接續執行，嗣經入監執行，而於93年
      2 月27日執行完畢（包含執行其另因侵占案件遭判處之罰
      金4,000 元而易服勞役13日在內），業如前述，被告受有
      期徒刑執行完畢，於5 年以內再犯本件最重本刑為有期徒
      刑以上之罪，為累犯，應依修正前刑法第47條規定，加重
      其刑，並依刑法第70條規定，遞加重之。
    (三)本院審酌被告施用毒品，足以戕害其身心，滋生其他犯罪
      ，惡化治安，嚴重損及公益，且被告前曾五犯施用毒品，
      復經二次觀察勒戒與二次強制戒治，其竟再為本件施用毒
      品犯行，顯見其不思悔改，自制力亦顯不佳；惟另考量被
      告於犯後已能坦承犯行，而其施用毒品行為於本質上係屬
      自我戕害行為，反社會性之程度應屬較低等一切情狀，酌
      情量處如主文所示之刑，以資懲儆。又扣案海洛因5 包及
      1 瓶內之海洛因及扣案甲基安非他命2 包內之甲基安非他
      命，既分屬第一級毒品與第二級毒品，爰依毒品危害防制
      條例第18條第1 項前段規定，均併予宣告沒收銷燬之（惟
      鑑驗耗用之毒品既已滅失，自毋庸宣告沒收銷燬）；至該
      海洛因5 包、1 瓶及甲基安非他命2 包之外包裝，係用於
      包裹毒品，防其裸露、潮濕，便於攜帶施用，亦係供施用
      毒品所用或預備之物，且均係被告所有，此據被告於本院
      審理時供明在卷，爰依修正前刑法第38條第1 項第2 款規
      定（按：刑法第38條關於沒收之規定亦於95年7 月1 日修
      正施行，惟因沒收係屬從刑，應隨同主刑適用同一準據法
      ，而前揭比較新舊法結果，既適用刑法修正前之規定，有
      關沒收之規定，自應適用修正前刑法第38條規定），亦均
      併予宣告沒收。
據上論斷，應依刑事訴訟法第273 條之1 第1 項、第284 條之1
、第299 條第1 項前段，毒品危害防制條例第10條第1 項、第2
項、第18條第1 項前段，刑法第11條、第2 條第1 項前段、修正
前刑法第56條、刑法第55條、修正前刑法第47條、第38條第1 項
第2 款，判決如主文。
本案經檢察官黃仙宜到庭執行職務。
中    華    民    國    95    年    8     月    17    日
                  刑事第十三庭  法  官  陳信旗
以上判決正本證明與原本無異。
如不服本判決，應於送達後10日內，向本院提出上訴狀。
                                書記官  陳昭綾
中    華    民    國    95    年    8     月    17    日
附錄本判決論罪科刑之法條：
毒品危害防制條例第10條
    施用第一級毒品者，處6 月以上5 年以下有期徒刑。
    施用第二級毒品者，處3 年以下有期徒刑。


司法院資訊處製作；財團法人民間司法改革基金會備份。
